【裁判字號】    95,上訴,666
【裁判日期】    950425
【裁判案由】    違反毒品危害防制條例
【裁判全文】
臺灣高等法院高雄分院刑事判決         95年度上訴字第666號
上  訴  人  臺灣屏東地方法院檢察署檢察官
被      告  甲○○
上列上訴人因被告違反毒品危害防制條例案件，不服臺灣屏東地
方法院95年度訴字第100 號中華民國95年2 月21日第一審判決（
起訴案號：臺灣屏東地方法院檢察署95年度毒偵字第56號），提
起上訴，本院判決如下：
    主  文
原判決撤銷，發回台灣屏東地方法院。
    理  由
一、公訴意旨略以：被告甲○○前因違反毒品危害防制條例案件
    ，經台灣屏東地方法院以民國（以下同）88年度毒聲字第13
    43號裁定送勒戒處所觀察勒戒後，認有繼續施用之傾向，再
    經台灣屏東地方法院以88年度毒聲字第1593號裁定送戒治處
    所強制戒治，其施用毒品之犯行並經判決有期徒刑8 月確定
    ，於89年6 月9 日強制戒治執行完畢釋放後，接續徒刑之執
    行而於91年5 月29日執行完畢出監。被告甲○○於前開強制
    戒治執行完畢後5 年內之92年8 月28日至93年2 月25日間，
    復因施用第一、二級毒品犯行，於93年6 月18日經屏東地方
    法院以92年度訴字第792 號分別判決有期徒刑8 月、4 月，
    定應執行有期徒刑11月確定，甫於94年9 月22日縮短刑期執
    行完畢出獄。詎其仍無法戒絕毒癮，復基於施用第一級毒品
    海洛因及第二級毒品甲基安非他命之概括犯意，均自94年12
    月2 日某時起，至同年月24日19時許止，在屏東市○○路17
    7 巷22弄3 號住處，以注射方式連續施用毒品海洛因多次，
    平均每天施用1 次；另以火燒烤毒品甲基安非他命使其產生
    煙霧而吸食之方式連續施用毒品甲基安非他命多次，平均1
    星期施用1 次。嗣於94年12月25日18時許，為警在其前開住
    所查獲，並扣得海洛因毒品2 包（毛重2.2 公克）及注射針
    筒1 支。因認被告甲○○涉有毒品危害防制條例第10條第1
    項之施用第一級毒品罪嫌及同條第2 項之施用第二級毒品罪
    嫌。
二、原審以：查被告甲○○曾於87年因施用毒品案件，經台灣屏
    東地方法院以87年毒聲字第175 號裁定送觀察、勒戒後，認
    無繼續施用之傾向，由臺灣屏東地方法院檢察署檢察官以87
    年度偵字第4592號不起訴處分確定；復於88年間因施用毒品
    案件，經台灣屏東地方法院以88年度毒聲字第1343號裁定送
    觀察、勒戒後，認有繼續施用毒品之傾向，再經台灣屏東地
    方法院以88年毒聲字第1593號裁定送戒治處所施以強制戒治
    ，嗣因戒治成效評定為合格，經台灣屏東地方法院以88年度
    毒聲字第2700號裁定停止戒治付保護管束，於89年6 月9 日
    釋放後，旋因另案入監執行，上開保護管束並於89年7 月25
    日期滿而執行完畢，此有臺灣屏東地方法院檢察署刑案資料
    查註紀錄表及臺灣高等法院被告全國前案紀錄表各1 份在卷
    足稽。是被告甲○○於89年7 月25日強制戒治即已期滿而執
    行完畢，迄至公訴意旨所載之94年12月2 日某時起，被告甲
    ○○在其位於屏東市○○路177 巷22弄3 號住處，連續施用
    第一級毒品海洛因、第二級毒品甲基安非他命之犯行，距離
    被告甲○○前開強制戒治期滿執行完畢顯已逾5 年（算至94
    年7 月24日已滿5 年），本件被告甲○○既係於前開強制戒
    治期滿執行完畢後，5 年「後」再犯本件毒品危害防制條例
    第10條第1 項之施用第一級毒品海洛因、第二級毒品甲基安
    非他命罪，依新修正之毒品危害防制條例第20條第3 項、第
    1 項、第2 項規定，本件被告甲○○自應由檢察官先聲請法
    院裁定送觀察勒戒；再依觀察、勒戒之結果，視有無繼續施
    用之傾向，分別為不起訴處分或聲請法院裁定令入戒治處所
    施以強制戒治期滿後再為不起訴處分；而經此觀察、勒戒或
    強制戒治執行完畢釋放後，5 年內再犯第10條之罪者，方得
    由檢察官依法追訴。惟本件公訴人並未依前開規定先聲請法
    院裁定將被告甲○○送觀察、勒戒等之程序，遽將被告甲○
    ○提起公訴，其起訴程序顯屬違背規定，爰不經言詞辯論而
    諭知不受理之判決。
三、經查：依毒品危害防制條例第23條第23條第2 項立法理由觀
    之，修正毒品危害防制條例就施用毒品者，只於「初犯」及
    「5 年後再犯」2 種情形，有其追訴條件之限制，即須於初
    犯經觀察、勒戒或強制戒治釋放後，5 年內均無施用毒品之
    行為，始能認其前所實施之觀察、勒戒或強制戒治已足遮斷
    毒癮，而得於5 年後再犯時，再予施用初犯之規定，重行觀
    察、勒戒等程序。倘5 年內已經再犯並被依法追訴處罰，縱
    其第3 次（或第3 次以上）施用毒品之時間在初犯釋放5 年
    以後，即與「5 年後再犯」之情形有別，且因已於「5 年內
    再犯」，顯見其再犯率甚高，原觀察、勒戒或強制戒治，已
    無法收其實效，而無5 年戒斷期之存在，自無再經觀察、勒
    戒或強制戒治之必要，應得逕行追訴處罰，此為最高法院最
    新之見解（參見最高法院95年度台上字第1071號刑事判決）
    。本件被告甲○○前施用毒品雖於89年7 月25日強制戒治期
    滿，但被告甲○○於該強制戒治執行完畢後5 年內之92年8
    月28日至93年2 月25日間，復因施用第一、二級毒品犯行，
    於93年6 月18日經台灣屏東地方法院以92年度訴字第792 號
    分別判決有期徒刑8 月、4 月，定應執行有期徒刑11月確定
    ，甫於94年9 月22日縮短刑期執行完畢，有其前科表可稽。
    詎被告甲○○仍無法戒絕毒癮，復基於施用第一級毒品海洛
    因及第二級毒品甲基安非他命之概括犯意，均自94年12月2
    日某時起，至同年月24日19時許止，在屏東市○○路177 巷
    22弄3 號住處，以注射方式連續施用毒品海洛因多次，因其
    戒治滿5 年內已經有再犯，並被依法追訴處罰，縱其94年12
    月以後施用毒品之時間是在初犯戒治滿5 年以後，依前述說
    明及最高法院判決意旨，自無再經觀察、勒戒或強制戒治之
    必要，應予逕行追訴處罰，原審以被告甲○○本件再犯是最
    初戒治滿5 年後所犯，而諭知公訴不受理之判決，尚有未洽
    ，檢察官上訴指摘原判決不當，為有理由，原判決自應予撤
    銷，並發回原審法院。
四、本件係檢察官對原審諭知不受理之判決而提起上訴，經本院
    認上訴為有理由而發回者，爰不經言詞辯論逕予判決。
據上論結，應依刑事訴訟法第369 條第1 項後段、第372 條，判
決如主文。
中    華    民    國    95    年    4     月    25    日
                  刑事第六庭  審判長法  官  王憲義
                                    法  官  李璧君
                                    法  官  張盛喜
以上正本證明與原本無異。
如不服本判決應於收受本判決後10日內向本院提出上訴書狀，其
未敘述上訴理由者，並得於提起上訴後10日內向本院補提理由書
狀（均須按他造當事人之人數附繕本）「切勿逕送上級法院」。
中    華    民    國    95    年    4     月    26    日
                                    書記官  林明威


司法院資訊處製作；財團法人民間司法改革基金會備份。
